【裁判字號】    95,上易,432
【裁判日期】    950817
【裁判案由】    傷害等
【裁判全文】
臺灣高等法院臺中分院刑事判決         95年度上易字第432號
上  訴  人
即  被  告  丙○○
                      10號
選任辯護人  謝萬生  律師
上列上訴人因傷害等案件，不服臺灣苗栗地方法院94年度易字第
278號中華民國95年3月7日第一審判決 （起訴案號：臺灣苗栗地
方法院檢察署94年度偵字第199號） ，提起上訴，本院判決如下
：
      主  文
原判決撤銷。
丙○○共同傷害人之身體，處有期徒刑陸月，如易科罰金，以銀
元佰元即新台幣玖佰元折算壹日；又共同損壞他人之四方桌面
玻璃、強化雕玻璃、椅子、壁紙，足以生損害於他人，處有期徒
刑肆月，如易科罰金，以銀元佰元即新台幣玖佰元折算壹日。
應執行有期徒刑捌月，如易科罰金，以銀元佰元即新台幣玖佰
元折算壹日。
      事  實
一、爰庚○○（未據起訴）前曾因戊○○向其岳母拿貨，付貨款
    偶有延遲，打電話質疑戊○○欠其岳母錢，與戊○○發生口
    角，嗣後庚○○即打電話要戊○○小心，戊○○因怕其至店
    裡鬧，於九十三年初某日即打庚○○前妻之電話請其聯絡庚○○前來商談，庚○○前來後，戊○○告訴其不要叫人來鬧
    ，庚○○否認電話是他打的，二人發生爭吵並互毆，庚○○
    即懷恨在心，竟於九十三年四月間某日在苗栗縣教唆丙○○
    及其他不詳姓名之成年男子五、六人共同傷害戊○○及毀損
    其所有福源莊餐廳之物品，丙○○即於九十三年四月二十四
    日二十一時三十五分許，夥同姓名年籍不詳之成年男子五、
    六人，分別乘坐丙○○所駕駛之車牌號碼 3R-1707號自用小
    客車及另一輛車牌號碼不詳之自小客車，至戊○○所開設位
    於苗栗縣苗栗市○○里○○路591號之 「福源莊餐廳月」內
    ，基於傷害及毀損之犯意聯絡，由丙○○手持伸縮鐵棍一支
    （未扣案），其餘五、六人分持球棒及鐵棍等物（未扣案）
    ，共同毆擊戊○○之頭部等處，致戊○○受有左頭頂頭皮4
    ×1×1.5公分裂傷、左胸11×2公分、右胸10×5公分瘀傷、
    臀部2×0.5公分擦挫傷及左膝12×10公分瘀血等傷害，並共
    同以前揭工具及店內椅子砸損戊○○上開店內之四方桌面玻
    璃、強化雕玻璃、椅子、壁紙等物，足以生損害於戊○○。
    嗣經戊○○與其胞弟丁○○共同搭乘機車自後方追躡，記下
    丙○○所駕駛車輛之車牌號碼，再根據丙○○所有遺落在現
    場之Motorola牌V303型、門號0000000000號行動電話，報警
    循線查獲上情。
二、案經戊○○訴由苗栗縣警察局苗栗分局報告臺灣苗栗地方法
    院檢察署檢察官偵查起訴。
      理  由
一、訊據被告丙○○雖坦承於93年4月24日晚上，駕駛車牌號碼3
    R-1707號自用小客車至福源莊餐廳之事實，惟矢口否認犯上
    開罪行，辯稱：打電話恐嚇戊○○和戊○○有過節的都是庚○○，當天是庚○○約我去福源莊餐廳，我也是被人家帶過
    去的，我停車後過去，裡面已有很多人，我見櫃台擺很多酒
    ，在櫃檯看酒，不知道什麼原因裡面就打起來了，本來我要
    走，但當時我有看到一人被打得蹲在地上抱著頭，我以為是
    庚○○，我就過去拉開那些打他的人，就有一人從我後面把
    我拉起來甩開，我又想靠過去，丁○○就拿壹把菜刀說，在
    靠過來，我就砍死你們，我就跑了，行動電話是在掉在外面
    云云。惟查證人即告訴人戊○○於偵查時證述：我警訊所
    言實在，被告持伸縮鐵棒打我的頭及砸店，其他人也有打，
    共六、七人，嗣後被告駕3R-1707 號自用小客車與另一輛車
    牌號碼不詳之自用小客車離開等語，於原審中仍為同一證述
    ，並表示不可能認錯人，被告那時比現在還黑，頭髮短短的
    ，壯壯的，很好認等語，於本院審理時證述：我之前所言實
    在，當天他們說找黎老闆，先接洽的是我弟弟，我還來不及
    問他什麼事，就開始打了，並沒有人提到庚○○，被告有拿
    伸縮鐵棒打我頭，我的頭縫了四針等語，另證人丁○○、己○○於偵查中證述：丙○○與其他人分持鐵棒及棒球棍等共
    同毆打戊○○及砸毀店內物品等語，證人丁○○於本院證述
    ：伊之前在偵查中證述實在， 94年3月24日在福源莊餐廳，
    有人進來毀損物品、打人等，當時我在場，被告拿鐵棒打我
    哥哥的頭，還拿椅子敲屏風，打架是在餐廳裡面靠近屏風處
    等語。證人戊○○、己○○、丁○○上述偵查中所證均無顯
    有不可信之情況，自有證據能力得採酌，證人戊○○、己○○、丁○○等與被告間之前並無仇恨，苟被告未為上開犯行
    ，渠等何以一再指證，殊難以被告之前與戊○○間無仇怨遽
    認被告未為本件犯行。證人黎張秋美於本院證述：手機係
    在屏風旁邊撿到的等語。另證人即警員張步雲於本院證述：
    本件係因民眾報案，現場有傷害案件而前往處理，現場有玻
    璃瓶、屏風被打破。我到現場的時候，告訴人的太太、父母
    有在場，他們有提到撿到手機，他家人也有人拿手機給我，
    是誰交給我的，我不記得了，有沒有說具體拾獲的位置，我
    忘記了，告訴人後來有回來，他們說是出去追一部車子等語
    。證人戊○○因被毆而受有左頭頂頭皮4×1×1.5 公分裂
    傷、左胸11×2公分、右胸10×5公分瘀傷、臀部2×0.5公分
    擦挫傷及左膝12×10公分瘀血等傷害之事實，有行政院衛生
    署苗栗醫院出具之診斷證明書一紙在卷可稽，福源莊餐廳內
    之四方桌面玻璃、強化雕刻玻璃、椅子、壁紙等物品遭損壞
    ，修復費用需新台幣（下同）77,000元之事實，則有照片七
    張、估價單一紙及發票三紙在卷可佐，並有被告造遺落於福
    源莊餐廳內毆打現場之Motorola牌V303型、門號0000000000
    號型行動電話一支扣案可參。被告於警訊時供稱：我在大
    門口看到餐廳裡面很多人，走至櫃檯等待店裡人來招待，突
    然聽到有人砸碗筷及爭吵聲，立即回頭看有沒有我同事阿德
    ，還未看清楚即有一陌生男子拿著菜刀衝出來，我發現事態
    不妙立即往外跑等語，於原審審理時仍供稱：我去找停車位
    ，到達時裡面已經有一群人，我以為是他（庚○○）朋友，
    但後來看到店內有人拿菜刀衝出來，我很害怕就趕快跑上車
    等語，均未言及有看到一個人被打得蹲在地上抱著頭，以為
    是庚○○，就過去拉開那些打他的人，就有一人從我後面把
    我拉起來甩開等情，其於本院審理中為此供述顯為圓其行動
    電話掉落之託詞，尚難採信。證人戊○○迭證述，案發當時
    福源莊餐廳已經打烊，招牌燈熄滅，店內只剩下員工在吃飯
    ，沒有其他客人，被告竟無視此一情況仍進入餐廳，更在事
    件發生後，仍搭載二名不認識之成年男子駕車逃走，所辯單
    純應邀前往，不知情云云，自難採信。另被告所遺落之行動
    電話是在福源莊餐廳內之玻璃屏風前被拾獲，觀卷內照片可
    知，該處已在餐廳內側極接近廚房的位置，足證被告進入福
    源莊餐廳後，並非僅在櫃檯附近停留，參以被告於警詢中供
    稱當日是將行動電話放在腰帶上的皮套裡，則該行動電話本
    不致於輕易掉落，竟遺落在餐廳內極接近廚房的位置，益見
    被告有動手毆打戊○○、砸毀店內物品，因拉扯或劇烈動作
    導致手機被擠出皮套以外。證人庚○○於原審證述：不認
    識戊○○，未曾去過福源莊餐廳，未曾與被告在下班後一起
    去吃飯喝酒，沒有約被告至福源莊餐廳等語，於本院證述：
    以前陪太太回娘家的時候見過戊○○，知道這個人，但不知
    道名字，在地院開庭之後才知道他的名字，不知道戊○○在
    苗栗開福源莊餐廳，我以前自己去過一次，是戊○○打電話
    約我去，但不知道那是福源莊餐廳，地方法院第二次開庭之
    後才知道這家餐廳的名字，與戊○○沒有過節。去福源莊餐
    廳是戊○○說有事情要跟我講，我去到樓上，樓上有一群人
    在吃飯，只叫我坐下，沒有用餐，也沒有說什麼事，後來戊○○從後面攻擊我，我看情形不對，我就跑，為何修理我，
    我也不知道，不知道是否與我岳母有關係，事發距離現在約
    有一、二年了，約在案發那段時間，之前還是之後我忘了等
    語。然證人戊○○於本院證述：「與庚○○曾在他岳母家喝
    酒一次過，點頭之交，另外在路上有見過，他家就在我家後
    面不遠，步行約五分鐘，我家頂樓就看得到他家，庚○○有
    打電話到店裡過，說些叫我小心一點，要人到店裡亂等的事
    情。我曾經因為與他岳母之間有生意上的往來，我向他岳母
    拿貨，付貨款偶有延遲，但都有清掉，故庚○○打電話質疑
    我，說我欠他岳母很多錢，所以發生過口角。案發前的農曆
    過年期間，他有打過一次電話，隔二十幾天他就打電話要我
    小心一點，總共打過二次電話給我。我的店被砸即案發之前
    ，我有一天打電話給他，叫他來談一下，因為我做生意的，
    怕人家來鬧事情，因為我不知道他的電話，我是打他前妻的
    電話聯絡他，他來後我們就到樓上，當時樓上另外有二桌客
    人，我請他坐下，我告訴他我做生意，不要叫人來鬧，就發
    生爭執。他說電話不是他打的，但我聽聲音，我知道是他打
    的，所以我說就是你打的，接著爭吵，我們二人就互毆，打
    完他就走了， 93年4月24日庚○○沒有來」等語，證人丁○○於本院證述：我哥哥有告訴我，庚○○有介入我哥哥與他
    岳母間買賣的糾紛，本案發生之前他曾經打電話說要砸我們
    的店，我有接到過一次電話，因為我哥哥曾經也被他打電話
    恐嚇過，所以我認為是他。後來我哥哥有約他來過，我也有
    在場，他來後我哥哥與他發生口角，接著發生互毆等語。本
    院審酌證人戊○○自始即陳稱不認識被告，與被告並無何仇
    恨，若非庚○○之教唆，被告豈會與其他人共同前往毆打戊○○及毀損其店內之物品，尚難以被告所持用之門號000000
    0000號行動電話於案發當日之雙向通聯紀錄未見與庚○○自
    90年起持用之行動電話門號0000000000號或持有之其他電話
    通聯之紀錄，即認庚○○未為教唆之犯行。至被告雖供稱庚○○當日亦有開車到現場，然庚○○否認，證人戊○○亦證
    稱當日庚○○沒有去等語，此外且查無其他證據足認庚○○
    當日有一起至案發現場或於教唆外另與被告及其他不詳姓名
    之成年人間有犯意聯絡、行為分擔之情事，庚○○所為應僅
    成立教唆犯。卷附東生牙醫診所醫療紀錄表及中央健康保
    險局就醫紀錄明細表，雖足以證明被告於 93年4月24日傍晚
    前往東生牙醫診所拔牙之事實，然被告既能隨即自位在台中
    縣大肚鄉之診所駕車前往位在苗栗縣苗栗市之福源莊餐廳，
    顯見拔牙一事並未導致其行動不便或精神不濟，自與其有無
    傷人、砸店之行為無絕對關係，不足為有利於被告之認定。
    另證人乙○○於本院證述：庚○○與被告丙○○都是同事，
    我只知道他們平時有在玩線上遊戲，九十三年四月二十四日
    快下班的時候，我開車要走，因我與丙○○是鄰居，下班時
    丙○○搭我的便車一起回家，回家前，我有看到庚○○與丙○○講話，因我在車上我不知道他們說什麼，在回家的路上
    ，我問他你們說什麼，他說要去苗栗吃飯，當晚八點多的時
    候，我們一起去看牙醫，八點半的時候，他就說要去苗栗吃
    飯，後來他就自己開車走了。證人所述庚○○於九十三年四
    月二十四日邀丙○○至苗栗吃飯係係聽聞自被告，並不能證
    明被告確實係至苗栗吃飯，亦無從為有利被告之認定。至於
    被告是否為專業人士，為此犯時何以未戴口罩、頭套或其他
    掩飾外貌之特徵之舉動，究與其實際是否有為本案無關，況
    證人戊○○、丁○○、己○○或被告，始終均未提及其餘動
    手傷人、砸店之不詳身分人士有戴口罩、頭套或其他掩飾外
    貌之特徵舉動，同難以此為有利被告之認定。綜上所述，
    被告所辯顯係脫卸之詞，其與其餘五、六名成年男子受庚○○之教唆共同為上開犯行，事證明確，應堪認定。選任辯護
    人聲請調閱0000000000號行動電話之通聯紀錄，經中華電信
    股份有限公司台中營運處函覆業已逾保存期限，併予敘明。
二、核被告所為係犯刑法第二百七十七條第一項之傷害罪及同法
    第三百五十四條之毀損罪，按被告行為後九十五年七月一日
    修正施行之刑法第三十三條第五款將罰金規定為新台幣一千
    元以上，以百元計算之，比較修正前後之規定，以修正前之
    規定有利於被告，依刑法第二條第一項前段規定應適用修正
    前之刑法規定。被告與與其餘五、六名不詳姓名年籍之成年
    男子間，有犯意就聯絡及行為分擔，為共同正犯（無證據證
    明庚○○就本件傷害犯行有犯意聯絡及行為分擔，其應僅成
    立教唆犯），被告所犯上開二罪犯意個別，構成要件互異，
    應分論併罰。原審予以論罪科刑，固非無見，惟查原審未於
    事實敘明被告及其他姓名不詳之成年人五、六人係受庚○○
    之教唆始為上開犯行，並於理由內審酌此情，尚有未洽，另
    於理由內未敘明被告等犯罪使用之伸縮鐵棍、球棒、鐵棍等
    物何以未諭知沒收，亦有未洽。被告上訴否認犯罪雖無理由
    ，然原審判決既有如上未當之處，應由本院將其撤銷改判，
    爰審酌被告並無前科紀錄（見卷附台灣高等法院被告前案紀
    錄表）及其與被害人間並無何仇恨，受庚○○之教唆始為本
    件犯行及其犯罪之手段、所生之損害、犯罪後之態度，迄未
    賠償被害人損害等一切情狀，分別量處如主文第二項所示之
    刑，並依修正前之刑法諭知易科罰金之折算標準及定其應執
    行刑 (按被告行為後九十五年七月一日修正施行之刑法第四
    十一條第一項規定易科罰金以新台幣一千元、二千元、三千
    元折算一日，第二項規定於數罪併罰，應執行之刑未逾六月
    者，亦適用之；第五十一條第五款規定宣告多數有期徒刑，
    合併定應執行刑不得逾三十年，比較修正前後之規定，均以
    修正前之規定有利於被告，依刑法第二條第一項前段，均適
    用修正前之規定)。至被告等犯罪使用之伸縮鐵棍、球棒、
    鐵棍等物係何人所有不詳，非違禁物，並未扣案，無證據證
    明仍存在，爰不予宣告沒收。
三、據上論斷，應依刑事訴訟法第三百六十九條第一項前段、第
    三百六十四條、第二百九十九條第一項前段、刑法第二條第
    一項前段、第二十八條、第二百七十七條第一項、第三百五
    十四條、修正前刑法第四十一條第一項前段、第二項、第五
    十一條第五款、修正前罰金罰鍰提高標準條例第二條，判決
    如主文。
本案經檢察官甲○○到庭執行職務。
中    華    民    國    95    年    8     月    17    日
              刑事第九庭  審判長法  官  陳  筱  珮
                                法  官  余  仕  明
                                法  官  康  應  龍
上列正本證明與原本無異。
不得上訴。
                                書記官  姚  錫  鈞
中    華    民    國    95    年    8     月    18    日
                                                      Ｒ


司法院資訊處製作；財團法人民間司法改革基金會備份。
